【裁判字號】    96,易,4948
【裁判日期】    990630
【裁判案由】    詐欺
【裁判全文】
臺灣臺中地方法院刑事判決              96年度易字第4948號
公  訴  人  臺灣臺中地方法院檢察署檢察官
被      告  天○○
選任辯護人  李添興律師
            王有民律師
            陳瑾瑜律師
被      告  丁○○
選任辯護人  朱從龍律師
            林一哲律師
被      告  己○○
            壬○○
上三人共同
選任辯護人  賴思達律師
被      告  辛○○
選任辯護人  黃琪雅律師
            常照倫律師
            黃建閔律師
被      告  亥○○
            Ｌ○○
上二人共同
選任辯護人  鄭晃奇律師
            曹宗彝律師
上列被告等因詐欺案件，經檢察官提起公訴（96年度偵字第9364
號、第18662號），並就被告己○○部分追加起訴（95年度偵字
第28791號），本院判決如下：
    主    文
天○○所犯如附表乙之一「論罪欄」所示之罪，各處如附表乙之
一「宣告刑欄」所示之刑，並減為同欄位所示之刑。應執行有期
徒刑年捌月，如易科罰金，以銀元佰元即新台幣玖佰元折算
壹日。扣案之Ｏ○○分期訂購單及產品分期訂購單各壹紙、宙○○刷卡訂購單、巳○○刷卡訂購單各壹紙、鍾惠慈刷卡訂購單貳
紙，均沒收。
丁○○所犯如附表乙之二所示之罪，各處如附表乙之二「宣告刑
欄」所示之刑，並減為同欄位所示之刑。應執行有期徒刑壹年拾
月，如易科罰金，以銀元佰元即新台幣玖佰元折算壹日。緩刑
伍年。扣案之Ｏ○○分期訂購單及產品分期訂購單各壹紙、宙○○刷卡訂購單、巳○○刷卡訂購單各壹紙、鍾惠慈刷卡訂購單貳
紙，均沒收。
壬○○所犯如附表乙之三所示之罪，各處如附表乙之三「宣告刑
欄」所示之刑，並減為同欄位所示之刑。應執行有期徒刑拾月，
如易科罰金，以銀元佰元即新台幣玖佰元折算壹日。緩刑年
。扣案之Ｏ○○分期訂購單及產品分期訂購單各壹紙、宙○○刷
卡訂購單、巳○○刷卡訂購單各壹紙、鍾惠慈刷卡訂購單貳紙，
均沒收。
辛○○所犯如附表乙之四所示之罪，各處如附表乙之四「宣告刑
欄」所示之刑，並減為同欄位所示之刑。應執行有期徒刑拾月，
如易科罰金，以銀元佰元即新台幣玖佰元折算壹日。緩刑年
。扣案之Ｏ○○分期訂購單及產品分期訂購單各壹紙、宙○○刷
卡訂購單、巳○○刷卡訂購單各壹紙、鍾惠慈刷卡訂購單貳紙，
均沒收。
亥○○所犯如附表乙之五所示之罪，各處如附表乙之五「宣告刑
欄」所示之刑，並減為同欄位所示之刑。應執行有期徒刑拾月，
如易科罰金，以銀元佰元即新台幣玖佰元折算壹日。扣案之Ｏ
○○分期訂購單及產品分期訂購單各壹紙、宙○○刷卡訂購單、
巳○○刷卡訂購單各壹紙、鍾惠慈刷卡訂購單貳紙，均沒收。
己○○無罪。
Ｌ○○公訴不受理。
    犯罪事實
一、天○○曾於民國95年間，因常業詐欺案件（以內容不實之電
    視廣告銷售不具減肥效用之「酵母粉膠囊」），經本院判處
    有期徒刑1 年6 月、緩刑4 年確定；另於97年間，再因常業
    詐欺案件（以內容不實之廣告銷售不具增高效用之產品），
    經臺灣高等法院臺中分院97年度上訴字第245 號判處有期徒
    刑1 年，減為有期徒刑6 月（尚未確定）。亥○○於95年間
    ，因常業詐欺案件，經臺灣高等法院臺中分院93年度上訴字
    第1993號判處有期徒刑1 年1 月，緩刑3 年確定。
二、天○○自92年11月間起，分別設立原名為翦采生物科技有限
    公司，其後更名之崇德台糖生物科技有限公司（下稱崇德台
    糖公司）及生利達國際企業有限公司（下稱生利達公司），
    並均擔任實際負責人，另自94年8 月間起，再擔任禾佳康健
    康事業有限公司（下稱禾佳康公司）之實際負責人，而上開
    3 家公司自94年8 月間起即合而為同一事業體，並均租用臺
    中市○○區○○路二段252 號「中科大樓」為實際辦公場所
    ，而以3 樓為財務、行政主管部門，丁○○則係天○○以下
    之最高階主管，襄助天○○綜理上開事業體之財務、行政及
    樓層幹部管理等事項，另在7 樓、12樓、18樓設立行銷部門
    。而卯○○、Ｈ○○、未○○、壬○○、辛○○、亥○○、
    Ｐ○○、癸○○、庚○○、酉○○等人原均受僱於崇德台糖
    公司，嗣則因禾佳康公司成立而轉為禾佳康公司之員工（任
    職期間分別為卯○○、Ｈ○○、未○○均自93年9 月間至查
    獲、壬○○、辛○○、亥○○、Ｐ○○、癸○○均自94年7
    、8 月間至查獲、庚○○為93年9 月至94年12月9 日及95年
    7 月11日起至查獲、酉○○自93年12月間至查獲），另黃○○（其原任職崇德台糖公司之期間非於本案犯罪期間內）、
    玄○○、甲○○（原名伍季妍）、辰○○、Ｑ○○、申○○
    、戌○○、乙○○、丙○○（原名余峰志）、Ｃ○○等人亦
    均受僱為禾佳康公司員工（任職期間分別為黃○○自95年4
    月1 日起至查獲、玄○○自94年11月9 日起至查獲、甲○○
    自95年2 月間起至查獲、辰○○自95年4 月間起至查獲，Ｑ
    ○○自95年5 月間起至查獲、張宴婕自95年4 月10日起至查
    獲、戌○○自95年5 月1 日起至查獲、乙○○自95年8 月15
    日起至查獲、余峰志自95年7 月23日起至查獲、Ｃ○○自95
    年3 月13日起至查獲），卯○○、Ｈ○○、黃○○並分別擔
    任7 樓、12樓、18樓之樓層經理。
三、天○○上開所經營對外以崇德台糖、生利達及禾佳康公司名
    義之同一事業體，係從事「草本酵素」、「天野酵素」、「
    植物綜合酵素」等產品之銷售，其行銷手法係先在電視購物
    頻道播放產品廣告，吸引消費者撥打電話至公司內向銷售人
    員訂購產品，消費者並因而留下姓名、聯絡電話等個人資料
    。俟累積相當之顧客資料後，天○○與丁○○遂自94年8 月
    間起，與卯○○、Ｈ○○、Ｐ○○等幹部及所屬之壬○○、
    辛○○、亥○○等銷售人員，共同基於意圖為自己不法所有
    而詐欺取財（含既、未遂）、行使偽造私文書（含準私文書
    ）之犯意聯絡（其中附表甲之一編號至、附表甲之二編
    號至、附表甲之三編號至、附表甲之四、附表甲之
    五編號至、附表甲之六編號至、附表甲之七編號
    、附表甲之八編號部分係基於概括犯意聯絡），由天○○
    、丁○○邀集卯○○、Ｈ○○等樓層行銷經理擬定行銷策略
    ，並授權各經理指導所屬之銷售人員，撥打電話予曾購買產
    品如附表甲之一至附表甲之四十所示之消費者寅○○等人，
    分別以化名或經理、總監等頭銜自居，並佯稱「其公司有代
    言活動，可領取代言費」、「其公司有出書活動，可參與寫
    序」等名目邀請寅○○等人參加，惟需提供信用卡卡號、有
    效月年、卡片背面條碼處末3 碼之授權碼以「暫押」，俾供
    取得免費食用上開美容、瘦身產品並參與代言之資格，然上
    開崇德台糖、生利達及禾佳康等公司不會向銀行請款，或訛
    稱食用有效方會請款而施以詐術，使寅○○等人認「非以信
    用卡付款方式從事購物消費，自無須負擔產品之價金」、或
    認「屆時銷售人員將再確認食用有效後，方會請款」而陷於
    錯誤，而提供上開信用卡資料予各該接洽之銷售人員（寅○○等消費者各別之被害情節詳如附表甲之一至附表甲之四十
    所示），而Ｈ○○等銷售人員明知消費者所提供上開信用卡
    資料或在「分期訂購單」上之簽名僅供「暫押」，自始並未
    同意以信用卡消費購買產品，仍逾越授權，逕予向收單銀行
    即中國信託商業銀行股份有限公司（下稱中國信託銀行）請
    領中國信託銀行代墊予特約商店（含崇德台糖公司、生利達
    公司、禾佳康公司）之消費款項（附表甲之二十七部分則未
    請款，尚屬未遂），足生損害於附表甲之一至附表甲之四十
    被害人寅○○等人及中國信託銀行。茲將崇德台糖、生利達
    及禾佳康等公司之請款過程詳述如下：
  1.消費者係提供中國信託銀行所核發之信用卡資料，且由銷售
    人員設定為分期消費者：由各銷售人員撥打中國信託銀行所
    提供之專線服務電話與銀行人員接洽，使不知情之銀行人員
    查核相關信用卡資料無誤，輸入電腦系統而偽造刷卡消費之
    電磁紀錄（並產生該筆消費之授權號碼），俟顧客於收受產
    品後在分期訂購單上簽名交予不知情之產品宅配人員轉交回
    公司，再由不知情之會計人員Ｋ○○據以向中國信託銀行請
    款而逾越持卡人之授權行使偽造之分期訂購單私文書，並使
    中國信託銀行承辦人員陷於錯誤撥付代墊之消費款項而詐得
    財物。
  2.消費者提供信用卡資料（發卡銀行不限），且如係中國信託
    銀行所核發信用卡而未由銷售人員設定為分期消費者：由各
    銷售人員操作中國信託銀行所提供之電子刷卡機按鍵，輸入
    上開持卡人所提供之信用卡資料經與各發卡銀行之電腦系統
    連線，而偽造以信用卡消費購買產品之電磁紀錄（並產生該
    筆消費之授權號碼），嗣再操作「結帳」按鍵據以向中國信
    託銀行請款而行使該偽造之電磁紀錄準私文書，並使中國信
    託銀行承辦人員陷於錯誤撥付代墊之款項而詐得財物。
四、嗣於95年9 月間起，寅○○等消費者收受信用卡帳單後發覺
    有異，乃陸續向臺中市政府消保官陳情，嗣經檢警循線偵辦
    ，並於95年12月5 日持搜索票前往上開「中科大樓」搜索查
    獲，並扣得如附表甲之二之部分Ｏ○○分期訂購單及產品
    分期訂購單各1 紙、附表甲之十八之部分宙○○刷卡訂購
    單、附表甲之二十九部分巳○○刷卡訂購單、附表甲之三十
    一之、部分鍾惠慈之刷卡訂購單各1 紙。
五、案經內政部警政署刑事警察局移送、臺中縣警察局清水分局
    報告及Ｄ○○、戊○○、Ａ○○訴由臺灣臺中地方法院檢察
    署檢察官、另午○○○訴由法務部調查局彰化縣調查站移送
    臺灣彰化地方法院檢察署呈請臺灣高等法院臺中分院檢察署
    檢察長令轉臺灣臺中地方法院檢察署檢察官偵查起訴。
    理    由
  【本判決以下所載「本院卷」均指96年度易字第4948號卷】
甲、證據能力：
一、證人Ｇ○○、子○○於偵查中之證述：
  (一)按被告以外之人於偵查中向檢察官所為陳述，除顯有不可信
    之情況者外，得為證據，刑事訴訟法第159 條之1 第2 項定
    有明文。又上開規定乃現行法對於傳聞法則之例外所建構之
    證據容許範圍之一，依其文義及立法意旨，尚無由限縮解釋
    為檢察官於訊問被告以外之人）含共同被告、共犯、被害人
    、證人等）之程式，須經給予被告或其辯護人對該被告以外
    之人行使反對詰問權之機會者，其陳述始有證據能力之可言
    。所謂「顯有不可信之情況」，應審酌被告以外之人於陳述
    時之外在環境及情況，例如陳述時之心理狀況、有無受到外
    力干擾等，以為判斷之依據。偵查中檢察官訊問證人，旨在
    蒐集被告之犯罪證據，以確認被告嫌疑之有無及內容，與審
    判中透過當事人之攻防，經由詰問程式調查證人以認定事實
    之性質及目的有別。偵查中辯護人僅有在場權及陳述意見權
    ，並無詰問證人之權利，此觀刑事訴訟法第245 條第2 項前
    段之規定甚明。又同法第248 條第1 項係規定檢察官「訊問
    證人時，如被告在場者，被告得親自詰問」，故祇要被告在
    場而未經檢察官任意禁止者，即屬已賦予其得詰問證人之機
    會，被告是否親自詰問，在所不問；同條第2 項前段規定「
    預料證人於審判時不能訊問者，應命被告在場」，就訊問證
    人時應否命被告在場，則委之於檢察官之判斷。凡此，均尚
    難謂係檢察官訊問證人之程式必須傳喚被告使其得以在場之
    規定。故偵查中檢察官訊問證人，雖未經被告親自詰問，或
    因被告不在場而未給予其詰問之機會者，該證人所為之陳述
    ，並非所謂之「顯有不可信之情況」，而得據以排除其證據
    能力。惟上開偵查中之陳述因未經被告詰問，此項詰問權之
    欠缺，除有刑事訴訟法第159 條之3 各款情形外，非不得於
    審判中由被告行使已補正，而完足為經合法調查之證據（最
    高法院97年度台上字第1653號、98年度台上字第367 號判決
    意旨參照）。
  (二)辯護意旨雖認證人Ｇ○○、子○○偵查中證述無證據能力（
    見本院卷(七)第92、118 頁），然查本院於審理中業經傳喚證
    人Ｇ○○、子○○進行交互詰問程序，自屬已保障被告對上
    開證人先前證詞之反對詰問權。且按刑事訴訟法第159 條之
    1 第2 項關於被告以外之人於偵查中陳述之傳聞法則例外，
    僅於例外顯有不可信之情況，始否定其為證據。故使用此項
    證據者，無庸就該例外之不存在先為舉證，而反對使用者，
    則應就其主張有此例外之情形為「釋明」（最高法院97年度
    台上字第2984號判決意旨參照）。被告或辯護人並未釋明證
    人Ｇ○○、子○○於偵查中證述有何「顯有不可信之情況」
    ，本院亦查無相關證據可認檢察官有何違法取證情形，故上
    開證人於偵查中經具結所為之證述，應均有證據能力。
二、證人子○○於警詢之證述：
  (一)按被告以外之人（包括證人、鑑定人、告訴人、被害人及共
    同被告等）於檢察事務官、司法警察官或司法警察調查中所
    為之陳述，與審判中不符時，其先前之陳述具有較可信之特
    別情況，且為證明犯罪事實存否所必要者，得為證據，刑事
    訴訟法第159 條之2 定有明文。是以被告以外之人於審判外
    之言詞或書面，即屬傳聞證據，由於有悖法院直接審理及言
    詞審理之精神，妨礙當事人之反對詰問權，影響程式正義之
    實現，除法律別有規定外（例如刑事訴訟法第159 條之2 ）
    ，原則上不具證據能力。又刑事訴訟法第159 條之2 所謂「
    前後陳述不符」之要件，應就前後階段之陳述進行整體判斷
    ，以決定其間是否具有實質性差異，而所謂「較可信之特別
    情況」之情，亦應就前後陳述時之各種外部情況進行比較，
    以資決定何者外部情況具有可信性，若陳述係在特別可信之
    情況所為，則虛偽陳述之危險性即不高，雖係審判外陳述，
    或未經被告反對詰問，仍得承認其有證據能力。又所謂外部
    情況認定之情形，例如：一時間之間隔；陳述人先前陳述是
    在記憶新的情況下直接作成，一般與事實較相近，事後可能
    因陳述人對被告有所顧忌或同情，因而在被告面前較不願陳
    述不利被告之事實。二有意識的迴避；由於先前陳述時被告
    未在場，是陳述人直接面對詢問警員所為陳述較為坦然；事
    後可能因陳述人對被告有所顧忌或同情，因而在被告面前較
    不願陳述不利被告之事實。三受外力干擾：陳述人單獨面對
    檢察事務官或司法警察（官）所為之陳述，程度上較少會受
    到強暴、脅迫、詐欺、利誘或收買等外力之影響，其陳述較
    趨於真實，若被告在庭或有其他成員參與旁聽時，陳述人可
    能會本能的作出迴避對被告不利之證述，或因不想生事乃虛
    構事實而為陳述。四事後串謀：目擊證人對警察描述所目賭
    情形，因較無時間或動機去編造事實，客觀上亦較難認與被
    告間有勾串情事，其陳述具有較可信性，但事後因特殊關係
    ，雙方可能因串謀而統一口徑，或事後情況變化，兩者從原
    先敵對關係變成現在友好關係等情，其陳述即易偏離事實而
    較不可信。五警詢或檢察事務官偵查時，有無辯護人、代理
    人或親友在場：如有上開親誼之人在場，自可期待證人為自
    由從容之陳述，其證言之可信度自較高。六警詢或檢察事務
    官所作之偵查筆錄記載是否完整：如上開筆錄對於犯罪構成
    要件、犯罪態樣、加重減輕事由或起訴合法要件等事實或情
    況，均翔實記載完整，自可推定證人之陳述，與事實較為相
    近，而可信為真實。法院除審酌上列因素綜合判斷外，亦應
    細究陳述人問答態度、表情與舉動之變化，此一要件係屬訴
    訟法事實之證明，以自由證明為已足。是若被告以外之人於
    審判外之陳述，係在特別可信之情況下所為，則虛偽陳述之
    危險性即不高，雖係審判外陳述，或未經被告反對詰問，仍
    得承認具有證據能力。
  (二)辯護人雖認證人子○○於警詢證述為審判外陳述，而無證據
    能力云云（見本院卷(七)第118 頁），然查，證人子○○於警
    詢中證稱被告壬○○有以「保證班」、「信用卡卡號、授權
    碼係暫押」等不實話術與伊接洽等語（見警卷(一)第252-253
    頁），嗣於本院審理中改稱伊於辦理退貨事宜時，找不到當
    初推銷之「愛家瑜」，始改與被告壬○○接洽云云（見本院
    卷(二)第15頁），核與警詢中證稱情節不符，本院審酌證人子
    ○○接受警詢時（95年12月11日）距離案發時間（如附表甲
    之三所示之95年1 、2 月間）相隔未至1 年，惟於本院審理
    中證述時（96年11月19日）距離案發時已近2 年，其對於交
    易情節及實際通話之對象，於警詢時記憶顯較清晰。參酌本
    件案發後，被告等人即陸續與被害人洽商和解，證人子○○
    部分嗣亦達成和解（見本院卷(六)第143 頁），是被害人子○○於本案繫屬本院後是否受有外在壓力，非無可疑，況本院
    再質疑證人子○○何以於警詢、偵查時從未提及「愛家瑜」
    此人，其初則推稱警方僅要求將最後接洽之人員供出（見本
    院卷(二)第18頁），嗣更語帶保留，無法為合理解釋（見本院
    卷(六)第71頁反面），堪認證人子○○於警詢中之證述，客觀
    上應具有較可信之特別情況，依上開說明，自有證據能力。
三、卷附本件附表甲之一至四十所示被害人寅○○等人關於本案
    之信用卡交易帳單，應具有證據能力：
  (一)刑事訴訟法第159 條之4 規定，可作為證據之文書有：一除
    顯有不可信之情況外，公務員職務上製作之紀錄文書、證明
    文書。二除顯有不可信之情況外，從事業務之人於業務上或
    通常業務過程所須製作之紀錄文書、證明文書。三除前二款
    之情形外，其他於可信之特別情況下所製作之文書。而該法
    條第2 款所稱從事業務之人於業務上或通常業務過程所須製
    作之紀錄文書、證明文書，因係於通常業務過程不間斷、有
    規律而準確之記載，且大部分紀錄係完成於業務終了前後，
    無預見日後可能會被提供作為證據之不實登載動機，不實之
    可能性小，除非該等紀錄文書或證明文書有顯然不可信之情
    況，否則有承認其為證據之必要；因此，採取上開文書作為
    證據，應注意該文書之製作，是否係於例行性之業務過程中
    ，基於觀察或發現而當場或即時記載之特徵。
  (二)查被害人所提出或本院向各發卡銀行所調取附表甲之一至四
    十所示被害人寅○○等人關於本案之信用卡交易帳單，本係
    由各發卡銀行為計算信用卡消費帳款所製作，原非有訴訟上
    之特定目的，而係屬於通常業務過程中，依刷卡交易之電腦
    連線紀錄統計而來，自屬於從事業務之人於業務上或通常業
    務過程所須製作之紀錄文書，經查亦無顯不可信之情況，故
    應具有證據能力。
四、復按電話監聽譯文（通訊監察譯文），僅屬依據監聽錄音結
    果予以翻譯之文字，固具文書證據之外觀，但實際上仍應認
    監聽所得之錄音帶，始屬調查犯罪所得之證物，乃刑事訴訟
    法第165 條之1 第2 項所稱之新科技證物，如其蒐證程序合
    法，且當事人已承認監聽錄音譯文之內容屬實，或對於該譯
    文內容並無爭執，而法院復已就該譯文依法踐行調查證據程
    序者，該監聽錄音之譯文即與播放錄音有同等價值，自有證
    據能力（最高法院98年度台上字第527 號判決意旨參照）。
    查本件係經內政部警政署刑事警察局就被告丁○○所使用門
    號0000000000號行動電話向臺灣臺中地方法院檢察署檢察官
    聲請通訊監察書實施通訊監察，以明瞭案發後被告丁○○與
    被告天○○等人之聯絡情形，而檢察官、被告及辯護人於本
    院審理中均表示同意有證據能力（見本院卷(七)第77頁反面-7
    8 頁），本院於審理時業已就上開通訊監察譯文依法提示被
    告及辯護人，踐行調查證據之程序，經核與監聽錄音具有相
    同之價值，自有證據能力。
五、末按被告以外之人於審判外之陳述，雖不符前4 條之規定，
    而經當事人於審判程式同意作為證據，法院審酌該言詞陳述
    或書面陳述作成時之情況，認為適當者，亦得為證據，刑事
    訴訟第159 條之5 分別定有明文。查本判決以下所引用其餘
    被告以外之人於審判外之言詞及書面陳述，而不符合刑事訴
    訟法第159 條之1 至之159 條之4 之規定者，上開證據於審
    理時復當庭提示而為合法之調查，公訴人、被告及辯護人均
    同意作為證據（見本院卷(七)第75-78 頁），又審酌前開證據
    作成或取得之狀況，並無非法或不當取證之情事，復亦查無
    有何顯不可信之情況，自均有證據能力。
乙、實體部分：
壹、有罪部分：
一、訊據被告天○○、丁○○、壬○○、辛○○及亥○○均矢口
    否認涉有本件詐欺取財等犯行，被告天○○辯稱：伊並非
    禾佳康公司之實際負責人，且迄至95年10月間（嗣辯護意旨
    狀則載為95年7 月以後）始受Ｅ○○之委託代管公司，伊事
    先不知公司之銷售人員係以「暫押」、「代言」等不實話術
    欺騙消費者，更不知銷售人員有逾越授權以消費者之信用卡
    刷卡請款之行為云云；被告丁○○辯稱：伊係於94年間進
    入崇德台糖公司擔任總會計，並未在禾佳康公司任職，且禾
    佳康公司亦有所屬之會計人員，故禾佳康公司之不當伊係看
    電視新聞才知悉崇德台糖有不實之行銷話術云云。被告壬○○辯稱：伊係94年7 、8 月間進入禾佳康公司，擔任7 樓
    之售後服務人員，並未負責推銷產品。伊僅與子○○接洽退
    貨事宜，然因子○○已無產品留存，故無法辦理退貨云云；
    被告辛○○辯稱：伊於94年7 、8 月間進入禾佳康公司任
    職，對外自稱「念玉蓮」，伊係向地○○以一般正常之方式
    進行推銷，僅告知地○○禾佳康公司與中國信託銀行有分期
    刷卡之業務配合，故地○○遂同意所購買總價格為54,000元
    之產品，分18期付款，伊並未施用任何詐術云云；被告亥
    ○○辯稱：伊於95年7 、8 月間始進入禾佳康公司任職，伊
    與顧客Ｎ○○接洽時，確有自稱「丁小雨」，然伊係負責Ｎ
    ○○向另名員工「董唯信」購買產品後之售後服務，過程中
    雖有再推薦Ｎ○○搭配其他產品使用，然並未以代言、暫押
    等不實話術推銷云云。惟查：
  (一)本件同案被告Ｈ○○、卯○○、黃○○、玄○○、庚○○、
    甲○○、辰○○、Ｑ○○、申○○、Ｐ○○、戌○○、乙○○、未○○、酉○○、癸○○、丙○○、Ｃ○○等人，就其
    等以附表甲之一至四十所臚列「公司有代言活動，可領取代
    言費」、「公司有出書活動，可參與寫序」、「有效始需付
    款」等名目邀請消費者寅○○等人參加，惟需提供信用卡卡
    號、有效月年、卡片背面條碼處末3 碼授權碼等信用卡資料
    以供「暫押」，其目的僅係讓寅○○等消費者取得參與代言
    或出書之資格且得食用公司所提供之美容、瘦身產品，公司
    不會據以請款，使附表甲之一至四十之被害人寅○○等人因
    而提供上開信用卡資料，惟同案被告Ｈ○○等銷售人員仍據
    以向收單銀行即中國信託銀行請領代墊予特約商店之刷卡款
    項（除附表甲編號二十七部分尚未請款）等事實，業據同案
    被告Ｈ○○、卯○○、黃○○、玄○○、庚○○、甲○○、
    辰○○、Ｑ○○、申○○、Ｐ○○、戌○○、乙○○、未○○、酉○○、癸○○、丙○○、Ｃ○○等人於本院準備程序
    中坦承不諱並均為認罪之陳述，而被害人寅○○等人與同案
    被告Ｈ○○等銷售人員之接洽情節及逐筆刷卡金額，亦如附
    表甲之一至四十所示，並有各該附表交易情節所對應之證據
    （被害人指述、信用卡帳單等）可佐，此部分事實，應堪認
    定。
  (二)次關於上開銷售人員向中國信託銀行人員請款之方式，分別
    為(1)消費者係提供中國信託銀行所核發之信用卡資料，且由
    銷售人員設定為分期消費者，係由各銷售人員撥打中國信託
    銀行所提供之專線服務電話與銀行人員接洽，經銀行人員查
    核相關信用卡資料無誤，輸入電腦系統產生該筆消費之授權
    號碼，俟顧客於收受產品後在分期訂購單上簽名交予產品宅
    配人員轉交回公司，再由不知情之會計人員Ｋ○○將分期訂
    購單寄交中國信託銀行據以請款；(2)消費者提供信用卡資料
    （發卡銀行不限），且如係中國信託銀行所核發信用卡而未
    由銷售人員設定為分期消費者，則係由各銷售人員操作中國
    信託銀行所提供之電子刷卡機按鍵，輸入上開持卡人所提供
    之信用卡資料經與各發卡銀行之電腦系統連線，產生該筆消
    費之授權號碼，嗣再操作「結帳」按鍵據以向中國信託銀行
    請款等情，業據證人Ｋ○○、證人即中國信託銀行經營部專
    員Ｉ○於本院審理中證稱無訛（見本院卷(五)第69-70 頁、本
    院卷(六)第73-74 頁），復有如附表甲之二之部分Ｏ○○分
    期訂購單及產品分期訂購單各1 紙、附表甲之十八之部分
    宙○○刷卡訂購單、附表甲之二十九部分巳○○刷卡訂購單
    、附表甲之三十一之、部分鍾惠慈之刷卡訂購單各1 紙
    扣案可佐（見警卷二第55、57頁、本院卷(六)第79、80、83、
    84 頁 ）。
  (三)再者，崇德台糖公司、生利達公司及禾佳康公司均應係天○○實際經營（禾佳康公司係自94年8 月間起），且自94年8
    月間起實為公司名稱相異之同一事業體：
  1.天○○自92年11月間起，分別設立崇德台糖公司（原名為翦
    采生物科技有限公司，嗣於93年6 月15日更名為崇德台糖公
    司，迄於本案查獲後之96年3 月5 日再更名為銘智生物科技
    公司），及生利達公司，並均擔任實際負責人。崇德台糖公
    司自始則由被告天○○之胞兄宇○○擔任登記名義股東，嗣
    於94年4 月18日變更由宇○○擔任登記名義董事，公司地址
    則登記為臺中市○○區○○路二段250 號7 樓。另生利達公
    司先後以廖佑富、孫思家擔任登記名義董事，嗣於94年4 月
    18 日 變更登記由宇○○擔任董事，公司營業地址登記在臺
    中市○○區○○路2 段256 號7 樓（嗣於93年9 月30日遷至
    臺中市北屯區○○○○街26號）等情，業據被告天○○於本
    院審理中供承在卷（見本院卷(七)第71頁反面、72頁反面），
    且證人即被告天○○胞兄宇○○於本院審理中證稱：被告天
    ○○係向伊借用名義經營2 、3 家公司，伊並未出資或參與
    各該公司之經營，公司名稱及營業項目伊均不清楚，且關於
    公司更名、變更登記而需伊簽名之文件，均係事先與丁○○
    聯繫後，伊前往「中科大飯店」大樓1 樓簽名或自行至該大
    樓3樓 之辦公室簽名，至丁○○所交付據以申報稅捐之扣繳
    憑單，伊均交予會計師處理，退稅款項亦交還被告天○○等
    語明確（見本院卷(六)第172-173 頁），並有公司登記資料附
    卷可參（見外放之本院查詢公司資料卷紅筆編頁54-81 頁）
    。
  2.其次，禾佳康公司於93年9 月9 日設立時，負責人登記為謝
    忻怡，94年8 月8 日負責人則變更登記為Ｅ○○（業於96年
    5 月4 日死亡，見本院卷(六)第89頁之個人基本資料查詢結果
    ），95年7 月17日再變更登記為己○○，亦租用臺中市○○
    區○○路二段252 號「中科大飯店」大樓為辦公處所，固有
    公司登記資料在卷可憑（見外放之本院查詢公司資料卷紅筆
    編頁第1-52頁），然不論係崇德台糖公司或禾佳康公司之行
    銷人員，均認被告天○○即為老闆，且行銷人員以代言、保
    證班等話術向客戶兜售產品之行銷手法，均係由公司認可並
    經幹部指導等情，業據證人即同案被告卯○○、玄○○、Ｈ
    ○○、黃○○、甲○○、Ｑ○○證述綦詳，茲分述如下：
  (1)證人卯○○於本院審理中證稱：伊於94年9 月前係擔任崇德
    台糖公司之行銷人員，94年9 月至95年12月間則至禾佳康公
    司擔任7 樓行銷部經理，伊自95年4 月間起即向被告天○○
    回報公司之業績等語（見本院卷(二)第209頁）。
  (2)證人玄○○於本院審理中證稱：伊分別於94年11月間至95年
    5 月間、及95年8 月至10月20幾日間在禾佳康公司任職。公
    司之實際負責人為天○○，且94年11月5 日經理卯○○即向
    伊介紹天○○為董事長，而關於代言及自稱營養師、醫師等
    行銷話術，都是進公司時經理拿錄影帶給新進人員學習，或
    聽資深之行銷人員與客戶間之電話學習等語（見本院卷(二)第
    213 頁反面-215頁）。
  (3)證人Ｈ○○於本院審理中證稱：伊自95年6 月2 日起擔任禾
    家康公司之12樓經理，93、94年間則是在崇德台糖擔任諮詢
    師，崇德台糖公司與禾佳康公司是同一棟大樓，伊上級是天
    ○○，且是天○○請伊從崇德台糖至禾佳康任職。進公司後
    ，資深行銷人員向客戶電話推銷時，新進人員就在旁邊聽邊
    學。原則上伊每日下班前均會回報業績給天○○，人員不足
    時也會向天○○反應，有時業績不好則2 、3 日才報業績，
    1 個月至1 個半月間天○○會主持會議，由各樓層經理及總
    會計丁○○等人參加等語（見本院卷(二)第209 頁反面、210
    、212- 213 頁）。
  (4)證人黃○○於本院審理中證稱：伊於95年4 月至10月間在禾
    家康公司任職，係由天○○負責應徵，到職後擔任18樓行銷
    部門之經理，18樓從無到有均由伊一手策劃，該樓層之人員
    應徵、教育訓練都由伊負責，伊進公司後大小事項均向天○○報告，經營之手法公司均知悉，因伊會向天○○報告業績
    。且伊於警詢中所稱「公司實際負責人是天○○，經理平時
    有營運問題係與丁○○聯絡，每日要向天○○報告業績，每
    月有1 、2 次由天○○主持會議，丁○○也會參加會議（即
    警卷(一)第27頁所載陳述）」、「公司沒有醫師，然經理均會
    教導銷售人員向客戶自稱營養諮詢師、醫師、主任、總監等
    ，都是公司認可教導的（即警卷(一)第29頁所載陳述）」等情
    節均屬實，伊係據實陳述等語明確（見本院卷(三)第294 頁反
    面-296頁）。
  (5)證人甲○○於本院審理中證稱：伊於95年2 月17日至同年10
    月、11間在禾佳康公司任職，到職時公司實際負責人即為天
    ○○，因經理卯○○於天○○前來巡視辦公室時會介紹其為
    「郭董」，大家都知道是老闆，就會打起精神來做事，天○○會來巡視辦公室並與經理卯○○講話、開會，天○○就公
    司之行銷方式如代言、保證班、化名醫師、營養師等話術均
    知悉，經理也是這樣指導，或看教學錄影帶、聽同事間與客
    戶之電話內容來學習，公司所有樓層之同仁都如此等語明確
    （見本院卷(三)第7-9 、11、14頁）。
  (6)證人Ｑ○○於本院審理中證稱：伊於95年5 月5 日至11月21
    日間任職於禾佳康公司，同事告訴伊天○○是「郭董」，代
    言之話術則為經理黃○○所教導等語（見本院卷(三)第16-17
    頁）。
  3.是依上開證人所稱渠等任職期間均由被告天○○擔任公司實
    際負責人或始終稱呼被告天○○為「郭董」之時點互核比較
    ，堪認被告天○○於本院準備程序辯稱：伊迄至95年10月間
    始受Ｅ○○之委託接管禾佳康公司云云（見本院卷(一)第289
    頁），或其辯護意旨認係其係自95年7 月以後始代Ｅ○○關
    心禾家康公司之營運狀況云云（見本院卷(七)第85頁），均非
    可採。而被告天○○於本院審理中更供承：伊自94年9 月間
    起即開始經營禾佳康公司等語不諱（見本院卷(七)第72頁），
    此業與其辯護意旨所執因Ｅ○○於95年7 月間發現罹癌始將
    禾佳康公司交予其託管乙節不符（見本院卷(七)第85頁辯護意
    旨狀所載），是被告天○○是否僅受Ｅ○○之託代管禾佳康
    公司，抑或早已擔任禾佳康公司之實際負責人，顯非無疑。
    雖被告天○○另辯稱：95年7 月間，Ｅ○○係因自己信用不
    良，無法為禾佳康公司申請信用卡刷卡業務，始私下找己○○為人頭擔任禾佳康公司之登記負責人，己○○雖為伊所經
    營之崇德台糖公司之員工，然Ｅ○○、己○○2 人均未向伊
    提及此事云云（見本院卷(七)第71頁），然查，如附表甲之二
    被害人Ｏ○○、附表甲之三被害人子○○之刷卡紀錄顯示，
    禾佳康公司早於94年12月、95年1 、2 月間即有刷卡交易之
    業務（其餘附表甲之三以下尚有其餘被害人於95年7 月以前
    之刷卡交易甚多，茲不贅載），足認被告己○○自95年7 月
    間擔任禾佳康公司登記負責人之原因，要與Ｅ○○之信用良
    莠與否，顯無關連。又證人即禾佳康公司董事長特助Ｇ○○
    於偵查中證稱：伊自95年10月間起至禾佳康公司任職，財務
    長即被告丁○○表示欲請伊處理商業爭議問題。然伊瞭解事
    情原委後發覺有異，且查閱公司內之相關資料後，發現行銷
    人員均跟客戶稱「暫押、不請款」，然向銀行查詢結果均已
    請款。而禾佳康公司之實際負責人即為被告天○○，被告己○○僅為人頭，擔任打雜工作，而伊於離職前曾翻閱公司各
    項文件，並未發現「Ｅ○○」此人之資料。又公司行銷人員
    之相關話術，被告天○○很早就知悉，也默許如此之行銷手
    法等語明確（見偵字第9364號卷二第58 -59頁），益見被告
    天○○一再辯稱伊僅係代理Ｅ○○管理禾佳康公司乙節，要
    屬無稽。
  4.再者，被告天○○供承：關於崇德台糖公司員工之勞、健保
    部分，係以伊所經營之另一昕品國際行銷有限公司（下稱昕
    品公司、負責人登記為天○○配偶鄭晴予）名義投保等語明
    確（見本院卷(七)第71頁反面），並有昕品公司之登記資料、
    同案被告卯○○等員工之勞、健保投保資料附卷可參（見外
    放之本院查詢公司登記資料卷紅筆編頁82- 89頁、本院卷(七)
    第4-46頁）。惟細觀被告壬○○、辛○○及同案被告卯○○
    、未○○、Ｐ○○、癸○○、酉○○等人之勞健保資料（見
    本院卷(七)第4 、13、16、17、18、19、21、27、36、39、40
    、41、42、44頁），被告壬○○、辛○○及同案被告卯○○
    等原係受僱於崇德台糖公司之員工，竟於94年9 月1 日不約
    而同全數轉為禾佳康公司之員工，被告天○○雖辯稱：此應
    幹部帶領不好，致員工整批跳槽至別家公司云云（見本院卷
    (七)第72頁），惟被告天○○嗣自承其自94年9 月間已實際經
    營禾佳康公司等語在卷（見本院卷(七)第72頁），則員工在同
    屬自己經營之公司間流動任職之情形，何來跳槽之問題？參
    酌被告辛○○、壬○○及同案被告Ｐ○○於本院準備程序均
    供稱渠等自94年7 、8 月間即進入禾佳康公司任職等語（見
    本院卷(一)第111 、165 、193 頁），同案被告酉○○更供稱
    其自94年4 月間即進入禾佳康公司任職（見本院卷(一)第159
    頁），顯見渠等主觀上並未有「由崇德台糖公司跳槽至禾佳
    康公司」之認知，自始均認自己係在同公司任職。復依同案
    被告Ｈ○○之任職情形，其原任職崇德台糖公司擔任3 樓銷
    售人員，嗣經被告天○○延攬至禾佳康公司擔任12樓經理，
    業據證人Ｈ○○於本院審理中證稱在卷（見本院卷(二)第209
    頁反面、第210 、212 頁），然互核附表甲之一即同案被告
    Ｈ○○向被害人寅○○行銷產品之交易紀錄以觀，Ｈ○○於
    94 年8、9 月間係以生利達公司、崇德台糖公司名義（有關
    特約商店之名稱見附表甲之一所示各筆交易之信用卡帳單所
    示）向被害人寅○○以前揭「代言」、「暫押」兜售，詎此
    同一行銷話術，竟於同案被告Ｈ○○尚未至禾佳康公司任職
    之94年12月間起（如附表甲之二所示），即已普遍為禾佳康
    公司之銷售人員對外行銷時所使用，足見自94年8 月間起，
    被告天○○所僱用之員工，其等任職所屬不論對外係以崇德
    台糖公司、生利達公司抑或禾佳康公司名義行之，均僅為同
    一事業體因內部組織調整，或擴張部門後人員職務之流通調
    動，而非自崇德台糖公司離職後始改至禾佳康公司任職之情
    形，亦甚明確。
  5.綜上各節可知，不論被告天○○辯稱其經營禾佳康公司之時
    點，係準備程序時所稱之95年10月間、或辯護意旨所執之95
    年7 月間，抑或其於本院審理中供承之94年9 月間，實則被
    告天○○應係自94年7 、8 月間起即擔任禾佳康公司之實際
    負責人，並先後以Ｅ○○、己○○為登記名義人，而此後關
    於公司產品銷售、員工配置、職稱及辦公處所樓層之分配（
    崇德台糖公司、生利達公司、禾佳康公司辦公處所均在上開
    「中科大樓」之同一建物內）等事項，固有崇德台糖公司、
    生利達公司或禾佳康公司之別，然無非係以相異之公司名稱
    混淆視聽（此觀被告天○○、丁○○2 人均執此為辯解，即
    可徒憑公司名稱之別，期自涉案利害關係中全身而退，益昭
    明確），實則均為被告天○○實際經營之同一事業體，且由
    天○○掌理該事業體之營運，決策行銷內容並審核業績等事
    務，應堪認定，被告天○○上開辯解，委無可採。
  (四)至被告天○○之辯護人雖另執被告天○○接管禾佳康公司後
    ，始知該公司行銷人員私下以不當之話術與客戶接洽，為此
    曾懲處公司員工即同案被告甲○○、玄○○，並嚴禁員工再
    有類似之行銷手法等語資為辯護，且以卷附同案被告卯○○
    於偵查中所提出禾佳康公司95年10月9 日、10月18日之公告
    各1 紙為憑卷（見偵字第9364號卷二第7 、8 頁），然查：
  1.證人甲○○於本院審理中證稱：當初伊看到的第2 份公文內
    容亦與卷附內容不符。且當時經理卯○○係表示伊與另名同
    事陳信詮有「追到」別樓層客戶（意即搶走別樓層之客戶）
    之情形，並非指代言之事，且伊並未被懲處。又本來公司就
    有「代言」之行銷話術，且是經理教的，大家看到該公文時
    也覺得奇怪，且卯○○也跟大家說繼續講「代言」也沒有關
    係等語（見本院卷(三)第9-10頁），證人玄○○復證稱：伊並
    未看過第1 份公文，而伊在公司所見過之第2 份公文亦與卷
    附文件內容不符，當時是指不能對其他樓層的客戶「追單」
    （亦即搶其他樓層行銷人員的客戶），因為當時是甲○○與
    另名男性員工違規追單，然該男性員工冒用伊姓名，而把業
    績掛在伊名下，致伊遭誤會有追單行為，整件事跟保證班問
    題完全無關（見本院卷(二)第216 頁），證人Ｑ○○亦於本院
    審理中證稱：伊對第1 份公告沒有印象，第2 份公告則對員
    工編號有印象，但僅有貼一下，當天就沒有再看到了。且公
    文內容是說有員工被懲處，但沒說是因「追單」或「見證班
    」之問題等語明確（見本院卷(三)第17、22頁），況警方於
    本件搜索過程亦未在禾佳康公司辦公室內起獲上開文件，是
    辯護人所指上開公文是否確有張貼公告於禾佳康公司內部予
    員工週知、當時張貼之內容為何、目的是否為禁止員工以不
    實代言從事行銷等，均有疑義。
  2.而證人Ｇ○○於本院審理中亦證稱：當初伊接受丁○○面試
    時，丁○○即表示公司最近有案件需要法務人員處理，嗣由
    董事長天○○複試時則稱最近有案件由消保官處送過來，欲
    請伊針對該批案件處理。卷附第1 份公文之內容大致為伊的
    要求，然伊發的公告格式與卷附之格式不同，第2 份公文伊
    則未看過。伊到職前，禾佳康公司之政策均係以口頭方式發
    佈等語明確（見本院卷(三)第72-73 頁、74頁反面-75 頁），
    並有被害人Ｊ○○等人向臺中市政府申訴之申訴資料附卷足
    參（見他字第6685號卷一第49-175頁），再者，被害人丑○○早於95年3 月間，即已存證信函將疑遭該公司行銷人員詐
    騙之意旨通知禾佳康公司（見他字第6685號卷第171-172 頁
    ），縱認上開辯護人所提出之公告確有張貼於公司內部，亦
    無非係被告天○○眼見客戶在消保官處之申訴案件陸續爆發
    後，事後求脫免卸責並掩人耳目所為，自不足為有利其之認
    定。
  (五)被告丁○○雖辯稱伊為崇德台糖公司之總會計，而禾佳康公
    司之會計先後為Ｍ○○、Ｆ○○，兩家公司之業務毫不相涉
    云云，然查：
  1.被告丁○○雖掛名為崇德台糖公司之總會計，然崇德台糖公
    司與禾佳康公司僅為公司名稱有別，實際均由被告天○○負
    責經營之同一事業體業如上述，而被告丁○○自始即為該事
    業主體內最高階層主管，向上係直接對被告天○○負責，並
    實際參與被告天○○所主持之會議，有權主導各項營運事項
    等情，亦據證人Ｈ○○、黃○○於本院審理中證稱：丁○○
    均會參與天○○所主持之會議、經理有營運問題係與丁○○
    聯絡等語明確（見本院卷(二)第213 頁、本院卷(三)第296 頁）
    ，又證人Ｇ○○於偵查中亦證稱：被告丁○○係負責禾佳康
    公司公司所有人事、財務，地位僅次於被告天○○。公司行
    銷人員之相關話術，被告天○○、丁○○很早就知悉，也默
    許如此之行銷手法等語（見偵字第9364號卷二第58 -59頁）
    ，繼而於本院審理中又證稱：公司之管理部分就是天○○、
    財務長丁○○等語明確（見本院卷(三)第73頁反面），而證人
    Ｋ○○於本院審理中亦證稱：伊係經被告丁○○應徵錄取後
    ，自94年8 月27日起進入公司，一開始先在3 樓工作，嗣丁○○稱有新公司成立，伊即改至7 樓工作，然自始至終均在
    同一家公司任職，僅係公司名稱有別，部門、樓層不同而已
    等語明確（見本院卷(五)第68頁反面、70頁反面）。
  2.證人Ｍ○○雖證稱：伊自95年2 月至10月間在禾佳康公司擔
    任總會計，且於任職期間公司負責人係Ｅ○○，相關帳冊亦
    有交予Ｅ○○過目云云（見本院卷(三)第115 頁反面-116頁）
    ，然Ｅ○○僅係登記名義人乙節，業據本院認定如上，是證
    人Ｍ○○此部分證詞，已與事實不符。其又證稱：伊之前手
    係李瓊美，後手為Ｆ○○。伊剛到公司時，李瓊美曾表示伊
    如果剛開始對業務不熟，可以請教丁○○關於薪資及作帳方
    面之問題，而伊在禾佳康公司任職期間，從未開過會等語（
    見本院卷(三)第116 頁反面、第118 頁正、反面），證人Ｆ○○亦證稱：伊於95年10月11日至12底間在禾佳康公司擔任總
    會計，剛進入公司時比較不懂，丁○○有教導伊進入狀況等
    語（見本院卷(三)第100 頁正、反面），參酌公司會計業務攸
    關公司財務管理及營運核銷等重要事項，然依上開證人所述
    ，李瓊美、Ｍ○○、Ｆ○○身為禾佳康公司前後3 任總會計
    ，渠等間不僅未確實辦理所執掌禾佳康公司會計業務之交接
    ，猶向業務不相涉另一家公司（即崇德台糖公司）會計主管
    丁○○請教相關問題，已有違商場慣例。甚且，Ｍ○○既擔
    任禾佳康公司總會計一職，理當係獨當一面綜理禾佳康公司
    所有財務事項之重要幹部，然相較於證人Ｈ○○、黃○○等
    僅為樓層之銷售幹部，尚須每月參加被告天○○所主持之會
    議，詎Ｍ○○於長達近1 年之任職期間，竟從未參加公司之
    任何大小會議，更不符情理，堪認李瓊美、Ｍ○○、Ｆ○○
    等人均係禾佳康公司非決策階層之會計人員，而實際綜理、
    主導禾佳康公司、崇德台糖公司、生利達公司之財務會計等
    事項者，確為被告丁○○本人無訛。
  3.復依通訊監察譯文所示（見臺灣臺中地方法院檢察署96年度
    監報字卷第493 號卷第5-9 頁），本件為警搜索查獲後，被
    告丁○○就員警執行搜索、調查詢問之內容、被告己○○所
    擔任之職務（甫查獲時，被告己○○並未坦承其僅為名義負
    責人）、己○○薪水之發放問題及如何區隔崇德台糖公司與
    禾佳康公司之業務等攸關案情之重要事項及進展，均密集地
    以電話向被告天○○報告，並再三請示如何因應及回答員警
    之詢問，關切之情溢於言表，倘其先前僅為崇德台糖公司之
    會計，與禾佳康公司毫無業務往來，大可置身事外，豈有以
    如此積極之態度與被告天○○聯繫本案之發展？況且，被告
    丁○○倘對禾佳康公司之行銷、營運情節毫無所悉，被告天
    ○○又何以放心將相關因應之道交託其處理？足見被告丁○○自始即為被告天○○所經營上開事業體之最高階層主管，
    在被告天○○以下，襄助天○○綜理各項財務、行政及樓層
    幹部管理等業務，要無疑義，其上開辯解，無非飾卸之詞，
    委無可採。
  (六)被告壬○○、辛○○、亥○○雖各執前揭情詞置辯，然查：
  1.被告壬○○部分：
  (1)被告壬○○與被害人子○○接洽之過程，業據證人子○○於
    警詢、偵查中均證稱：95年1 月間，伊與禾佳康公司自稱「
    范羿（意）華」之人員接洽欲購買產品，「范羿（意）華」
    稱可參加保證班，如產品有效始需付款，無效退費，另可參
    加代言，每次代言費用20萬元，可代言約3 、4 次，且需提
    供信用卡卡號、授權碼供暫押，然嗣後伊仍收到信用卡帳單
    ，且95年5 月間因服用後腹部疼痛，伊撥打電話予「范羿（
    意）華」要求退費，「范羿（意）華」表示不能退費只能換
    貨等語綦詳（見警卷(一)第252-253 頁、偵字第9364號卷(一)第
    136-137 頁），並有如附表甲之三所示之刷卡明細及信用卡
    帳單在卷可稽。
  (2)雖證人子○○於本院審理中改稱：伊當初欲購買係與自稱「
    愛家瑜」之員工接洽交易，代言及信用卡暫押等情事均係「
    愛家瑜」所述，嗣因聯絡不上「愛家瑜」，始改由被告壬○○接洽退貨事宜云云（見本院卷(二)第15頁），然查所謂售後
    服務人員之權限甚低，僅能受理顧客之爭議意見後轉達行銷
    人員，由行銷人員決定如何解決爭議乙節，業經證人即被告
    壬○○之主管（同案被告）卯○○於本院審理中證稱：售後
    服務人員係將客戶之情況告知行銷人員，客戶得否退換貨均
    需由行銷人員確認，且售後服務人員不得再行銷產品等語在
    卷（見本院卷(三)第279 頁反面），又證人即共同被告辛○○
    亦證稱：一般售後服務人員如受理客戶反應無效要退貨時，
    需請客戶找原來之行銷人員，售後服務人員不會知悉行銷人
    員先前推銷時有無以產品代言等內容行銷，售後服務人員如
    接獲客戶反應欲全額退費，正常應回答「我不清楚」等語明
    確（見本院卷(三)第280 頁反面-281頁），惟證人子○○於本
    院審理中證稱：我問被告壬○○「愛家瑜」之去向，壬○○
    稱不知道，伊即向壬○○表示欲退費108,000 元，壬○○旋
    即稱伊係參加「保證班」，無法退費等語在卷（見本院卷(六)
    第71頁），是倘被告壬○○僅為「售後服務人員」，其既已
    不知行銷人員「愛家瑜」之去向，豈有得悉「愛家瑜」與顧
    客子○○間之行銷內容之理？其又如何據以認定顧客子○○
    係參加「保證班」而無法退費等非屬售後服務人員權限內所
    知之事項？
  (3)復經本院質之證人子○○何以於警詢、偵查中從未提及「愛
    家瑜」此人，其竟證稱：警詢時警方僅要求伊將最後接洽之
    人員供出，偵查中亦未再提及「愛家瑜」云云（見本院卷(二)
    第18頁、本院卷(六)第71頁反面），然參酌卷附被害人之警詢
    筆錄內容，被害人於本案查獲經媒體披露後，紛紛出面向警
    方指陳遭詐騙之情節，且為求追償損失，乃將交易始末所接
    觸行銷人員之化名悉數供出以利檢警追查涉案身分者，比比
    皆是，其中不乏因檢警查無真實姓名、年籍而未能如數訴追
    者，益見證人子○○於警詢、偵查中所述情節，方與事實相
    符，被告壬○○辯稱其未向子○○以「代言」、「暫押」等
    不實話術行銷產品云云，顯非可採。至辯護人雖執禾佳康公
    司之行銷人員與售服（售後服務）人員有別，且壬○○未如
    行銷人員領有額外之行銷獎金，認其並未實施詐術云云，固
    提出禾佳康公司之打卡資料及薪資明細表為佐（見本院卷(二)
    第27-34 頁），然上開打卡資料、薪資明細表均係禾佳康公
    司名義自行製作之文書，其所載內容與實際情形是否相符，
    無所考究，況被告壬○○確有向被害人子○○行銷產品業如
    上述，自不得依其所提出之打卡、薪資資料形式上之記載遽
    為有利其認定。
  2.次就被告辛○○與被害人地○○之交易過程，業據證人地○○於偵查及本院審理中證稱：當初被告辛○○自稱為「念玉
    連」，並表示所購買之產品係有效才扣款，然需提供信用卡
    卡號及授權碼方可出貨，且被告辛○○係表示服用有效後隔
    月開始扣款，且稱服用產品隔天即有排便效果，惟整體改善
    體質需有6 個月之療程方可見其效果，而伊僅表示欲自95年
    8 月1 日開始服用產品，雙方並未約定何時扣款，然伊服用
    1 、2 日後即發現無效（見偵字第9364卷(一)第127 頁、本院
    卷(二)第153 、158-159 頁），並有如附表甲之十一所示之刷
    卡明細及信用卡帳單在卷可稽（見本院函查卷）。且依證人
    地○○證述與被告辛○○之接洽情節，與本案較普遍之「代
    言」、「暫押」等不實話術尚有不同，是其倘有心設詞誣指
    ，大可附和其他被害人之說詞，又何需自行虛構「有效扣款
    」之情節？益見證人地○○證稱內容，乃信而有徵，堪予採
    信，被告辛○○之辯解，顯無可採。
  3.再關於被告亥○○與被害人Ｎ○○之交易過程，業據證人Ｎ
    ○○於本院審理中證稱：伊接獲自稱「丁小雨」（即被告亥
    ○○）之來電，表示看過伊先前購買產品所留下之資料後，
    認伊適合代言，惟須以提供信用卡卡號、授權碼供暫押之方
    式取得代言資格並保障禾佳康公司權益，然暫時不會請款，
    並表示該筆暫押之金額總額為72,000元，分24期，日後亦得
    以代言費用支付分期款項。伊遂提供中國信託銀行信用卡之
    卡號、授權碼予被告亥○○，事後伊曾質疑代言應有使用前
    、使用後之照片供對照，為此被告亥○○曾假意約伊見面，
    然約定見面之數小時前有臨時取消等語明確（見本院卷(二)第
    121- 123、125 、127 頁），並有如附表甲之十二所示之刷
    卡明細及信用卡帳單在卷可稽。參酌證人Ｎ○○證稱：伊最
    早向「董唯信」購買產品後本已後悔，然因不能退貨，僅有
    姑且食用看看有無療效。嗣後因被告亥○○之推銷，讓伊認
    為後續之產品均無庸付費，伊始同意接受等語明確（見本院
    卷(二)第121 頁），足見被告亥○○倘未施以「代言」、「暫
    押」等不實話術，應不致使Ｎ○○於首次與「董唯信」不甚
    愉快之交易後，再度購買禾佳康公司之產品，是被告亥○○
    空言辯稱並未以不實之行銷話術施詐云云，要難採信。
  (七)再按刑法詐欺罪，關於行為人所施用之「詐術」，係指以欺
    罔之方法，致被害人為錯誤之意思表示而言；又所謂「錯誤
    」，乃指主觀認知之事實，與客觀存在之事實不符，致為不
    正確意思之決定。查本案被告天○○所經營上開事業體旗下
    之銷售人員，均以附表甲之一至四十（除附表甲之十一外）
    所示之「可參加公司之代言活動，領取代言費、公司出書可
    參與寫序」等名目邀約消費者參加，並稱「需提供信用卡卡
    號、有效月年、卡片背面條碼末三碼」等信用卡資料供「暫
    押」（亦即取得上開「代言、寫序」之資格），然公司不會
    請款而得免費服用產品等話術，向被害人寅○○等人兜售產
    品，故被害人寅○○等人之主觀上係基於「非以信用卡付款
    方式從事購物消費，自無須負擔產品之價金」認識而提供上
    開信用卡資料，而即便如附表甲之十一被告辛○○部分，其
    向被害人地○○兜售產品所用「有效方需付款」之話術，就
    被害人地○○而言，係陷於被告辛○○仍需向其確認服用產
    品有效後始需支付價款之錯誤認識始提供信用卡資料，惟被
    告天○○所經營之事業體（含崇德台糖公司、生利達公司、
    禾佳康公司）仍於取得被害人之信用卡資料後，旋即循一般
    信用卡付款購物之交易程序向收單銀行即中國信託銀行據以
    請款（附表甲之十一被害人地○○部分亦未再接獲被告辛○○詢問是否有效即遭請款），使被害人亦因此需支付卡費，
    則上開銷售手法自屬詐欺罪構成要件所指之「詐術」，此與
    一般對產品效用訴諸誇大之廣告手法，則廠商對消費者僅需
    負擔民法物之瑕疵擔保、或消費者保護法關於不實廣告之民
    事責任情形有別，是被告丁○○之辯護意旨認本案應屬單純
    之民事糾紛云云，要無可採。
  (八)末按共同實行犯罪行為之人，在合同意思範圍以內，各自分
    擔犯罪行為之一部，相互利用他人之行為，以達其犯罪之目
    的者，即應對於全部所發生之結果，共同負責，不問犯罪動
    機起於何人，亦不必每一階段犯行，均經參與。又關於犯意
    聯絡，不限於事前有所謀議，其於行為當時，基於相互之認
    識，以共同犯罪之意思參與者，亦無礙於共同正犯之成立。
    且數共同正犯之間，原不以直接發生犯意聯絡者為限，即有
    間接之聯絡者，亦包括在內。從而除共謀共同正犯，因其並
    未參與犯罪構成要件之實行而無行為之分擔，僅以其參與犯
    罪之謀議為其犯罪構成要件之要素，故須以積極之證據證明
    其參與謀議外，其餘已參與分擔犯罪構成要件行為之共同正
    犯，既已共同實行犯罪行為，則該行為人，無論係先參與謀
    議，再共同實行犯罪，或於行為當時，基於相互之認識，以
    共同犯罪之意思參與，均成立共同正犯（最高法院73年台上
    字第1886號判例、98年度台上字第7562號判決要旨可資參照
    ）。本案依被告天○○所經營之事業體（含崇德台糖公司、
    生利達公司、禾佳康公司）內部之組織架構，被告天○○雖
    雇用大批員工擔任行銷工作，惟職司決策之人員配置甚為單
    純，各樓層經理之上，除被告天○○、丁○○外，別無其他
    次階層之主管人員，銷售人員均直接向負責人即被告天○○
    回報業績，而被告丁○○雖掛名財務主管之頭銜，然實係襄
    助被告天○○綜理行政、財務及行銷部門之管理等事項，業
    據證人卯○○、Ｈ○○、黃○○證稱如上，又證人Ｇ○○於
    偵查中已亦證稱：被告天○○、丁○○早已知悉公司行銷人
    員之話術，亦默許類此之行銷手法等語明確（見偵字第9364
    號卷二第59頁），且證人甲○○於本院審理中更證稱：如非
    公司授意指導，員工豈敢以類似之話術行銷（見本院卷(三)第
    95頁），參酌本案之行銷人員向被害人寅○○等人訛稱提供
    信用卡資料僅供「暫押」，且禾佳康公司不會請款（或須待
    產品有效方會請款）之行銷手法，乃口徑一致之話術，且本
    案被害消費者高達數10人，合計詐騙金額甚鉅，顯非個別、
    零星員工偶然、脫序之行銷手段，且銷售人員向消費者信誓
    旦旦宣稱信用卡資料「僅供暫押、不會請款」，實則仍依正
    常之信用卡消費模式請領收單銀行墊付予特約商店之產品價
    款，兩者情節之出入，乃直接影響被告天○○所經營上開事
    業體之營收獲利及商譽，倘非身為實際負責人之被告天○○
    及最高階層主管之被告丁○○，事先邀集同案被告卯○○、
    Ｈ○○等行銷幹部評估、擬定之大致之方向，並決策、授意
    行銷幹部大規模對第一線之銷售人員指導、教育，本案如被
    告壬○○等10多名員工豈有如此膽大妄為，恣意以大規模、
    集體誆騙之手法對外銷售產品之理？益見被告天○○、丁○○、亥○○、辛○○、壬○○及同案被告卯○○、Ｈ○○、
    黃○○、玄○○、被告庚○○、甲○○、辰○○、Ｑ○○、
    申○○、Ｐ○○、戌○○、乙○○、未○○、酉○○、癸○○、丙○○、Ｃ○○等人間，均有犯意聯絡及行為分擔甚明
    ，復揆諸前開共同正犯應就全部犯罪結果共負責任之說明，
    被告亥○○、辛○○、壬○○就本案之全部犯罪事實，不問
    是否係其3 人所參與施詐之銷售行為，自應就其等任職於上
    開事業體之時起，均應與被告天○○、丁○○負擔共同正犯
    之責。而被告壬○○、辛○○均供稱94年7 、8 月間即進入
    禾佳康公司任職等語在卷（見本院卷(一)第165 、193 頁），
    被告亥○○雖辯稱：伊自94年7 月1 日起原在崇德台糖公司
    任職，嗣因同案被告Ｐ○○之介紹始至禾佳康公司，伊認為
    2 家公司不同云云，然崇德台糖、禾佳康公司自94年7 、8
    月間起均為被告天○○所經營之同一事業體乙節業經本院認
    定如上，是被告亥○○此部分辯解，亦無可採，故其3 人自
    與被告天○○、丁○○就附表甲之一至四十所示犯行齊負共
    同正犯之責，要無疑義。
  (九)綜上調查結果，被告天○○、丁○○、亥○○、辛○○、壬○○之犯行均堪認定，應依法論科。
二、論罪科刑：
  (一)被告行為後，刑法及刑法施行法業於94年2 月2 日修正公布
    ，並於95年7 月1 日施行。爰依各該法文之修正比較如下：
  1.被告所犯刑法第339 條第1 項之罪，關於法定本刑中，得科
    或併科罰金刑最低額部分，依修正後刑法第33條第5 款規定
    為「罰金：新台幣一千元以上，以百元計算之」，較舊法所
    定罰金最低額為「銀元一元以上」為重，經比較新舊法之結
    果，自以修正前規定較有利於被告（最高法院96年度台上字
    第7342號判決參照）
  2.按刑法第28條雖有關於實行共同正犯之修正，然依本案而言
    ，修正前後之規定並無於被告有利、不利之情形，參酌最高
    法院97年度第2 次刑事庭會議決議意旨（關於累犯之修正，
    無論適用新法或舊法均構成累犯），本案自毋庸為新舊法之
    比較（最高法院98年度台上字第5635號判決意旨參照）。
  3.刑法第55條牽連犯、第56條連續犯之規定業經刪除，該刪除
    雖非犯罪構成要件之變更，但顯已影響行為人刑罰之法律效
    果，自屬法律有變更，則本件被告等於95年7 月1 日刑法修
    正施行前所犯部分（即附表甲之一編號至、附表甲之二
    編號至、附表甲之三編號至、附表甲之四、附表甲
    之五編號至、附表甲之六編號至、附表甲之七編號
    、附表甲之八編號所示刷卡紀錄），所犯行使偽造私文
    書（含準私文書）及詐欺取財罪部分，顯係基於概括犯意反
    覆為之；所犯行使偽造私文書與與詐欺取財罪間，有方法、
    目的之牽連關係，應從一重論以行使偽造私文書罪處斷，經
    比較新舊法結果，認依修正前刑法第55條、第56條規定各論
    以連續犯、牽連犯，對被告較為有利。
  4.裁判確定前犯數罪，其中一罪在新法施行前者，亦應為新舊
    法比較（最高法院95年度第8 次刑事庭會議決議可資參照）
    ，查修正前刑法第51條第5 款規定「宣告多數有期徒刑者，
    於各刑中之最長期以上，各刑合併之刑期以下，定其刑期。
    但不得逾二十年。」，修正後刑法第51條第5 款規定：「宣
    告多數有期徒刑者，於各刑中之最長期以上，各刑合併之刑
    期以下，定其刑期。但不得逾三十年」，比較結果，修正後
    刑法並非較有利於行為人，依刑法第2 條第1 項前段之規定
    ，仍應依修正前刑法第51條第5 款規定，定其應執行之刑。
  5.另關於易科罰金之折算標準部分（含數罪併罰之易科罰金）
    ：
  (1)修正後刑法第41條第1 項修正提高為「以新臺幣1,000 元、
    2,000 元、3,000 元折算一日」，並刪除「因身體、教育、
    職業或家庭之關係，執行顯有困難者」之條件，第2項 增訂
    「前項規定於數罪併罰，其應執行之刑未逾6 月者，亦適用
    之」，而修正前刑法第41條第1 項規定「得以1 元以上3 元
    以下折算1 日（復依修正前罰金罰鍰提高標準條例第2 條規
    定，係就原定數額提高為100 倍折算1 日即銀元100 元以上
    300 元以下折算1 日，換算為新臺幣為300 元以上900 元以
    下折算1 日）」，故關於易科罰金折算標準，以修正前之折
    算標準對被告較為有利，故關於被告等於95年7 月1 日刑法
    修正施行前所犯部分（即附表甲之一編號至、附表甲之
    二編號至、附表甲之三編號至、附表甲之四、附表
    甲之五編號至、附表甲之六編號至、附表甲之七編
    號、附表甲之八編號所示刷卡紀錄），應依刑法第2 條
    第1 項前段規定，適用修正前刑法第41條第1 項前段、罰金
    罰鍰提高標準條例第2 條（現已廢止）定其易科罰金之折算
    標準。
  (2)再衡諸定執行刑之立法意旨，除為執行刑之方便，並係為受
    刑人之利益，若受刑人所犯各罪，易科罰金之折算標準不同
    時，自應依刑法第2 條第1 項規定，擇有利於受刑人之折算
    標準（最高法院84年度台非字第452 號判決要旨參照）。本
    件被告等於95年7 月1 日刑法修正施行前所犯部分（即附表
    甲之一編號至、附表甲之二編號至、附表甲之三編
    號至、附表甲之四、附表甲之五編號至、附表甲之
    六編號至、附表甲之七編號、附表甲之八編號所示
    刷卡紀錄），經裁判後之刑期所諭知之易科罰金折算標準，
    分別為以銀元300 元即新臺幣900 元，其餘犯行則以新臺幣
    1,000 元折算一日，而基於定執行刑係為受刑人之利益，自
    應擇有利於受刑人之折算標準適用之。準此，本件被告等人
    定應執行刑後之易科罰金折算標準，應依修正前刑法第41條
    第1 項前段、罰金罰鍰提高標準條例第2 條（現已刪除）、
    現行法規所定貨幣單位折算新臺幣條例第2 條之規定，以銀
    元300 元即新臺幣900 元折算一日。
  (3)復關於數罪併罰，各罪之宣告刑未逾6 月，惟所定之應執行
    刑超過6 月得否易科罰金部分，刑法第41條於上開95年7 月
    1 日修正施行時，刪除原仍得易科罰金之規定，嗣依司法院
    釋字第662 號解釋「中華民國九十四年二月二日修正公佈之
    現行刑法第四十一條第二項，關於數罪併罰，數宣告刑均得
    易科罰金，而定應執行刑之刑逾六個月者，排除適用同條第
    一項得易科罰金之規定部分，與憲法第二十三條規定有違，
    並與本院釋字第三六六號解釋意旨不符，應自本解釋公佈之
    日起失其效力。」，故對於數罪併罰，數宣告刑均得易科罰
    金，而定應執行之刑超過六個月之案件，依司法院釋字第36
    6 號、第662 號解釋意旨，即得易科罰金，俟98年12月30日
    ，經總統以華總一義字第09800325491 號令修正公佈刑法第
    41 條 ，其中第8 項修正為「第一項至第四項及第七項之規
    定，於數罪併罰之數罪均得易科罰金或易服社會勞動，其應
    執行之刑逾六月者，亦適用之。」，並於同日復以華總一義
    字第09800325501 號令修正公佈增訂刑法施行法第3 條之3
    ，上開條文並均自公布日施行，即均已於99年1 月1 日起生
    效施行。準此，本案犯罪時間於95年7 月1 日至9 、10月間
    之犯行部分，自屬行為後法律有所變更，經比較新舊法結果
    ，以現行新法對被告較為有利。
  6.另依刑法施行法第1 條之1 之立法說明，謂該條文第2 項係
    「考量新修正之刑法施行後，不再適用『現行法規所定貨幣
    單位折算新台幣條例』，為使罰金數額趨於一致，避免衍生
    新舊法比較適用問題，以緩和實務適用法律之衝擊之前提下
    ，規定第二項如上」等詞，顯見刑法施行法第1 條之1 第2
    項增訂後，自無再就「現行法規所定貨幣單位折算新台幣條
    例」、「罰金罰鍰提高標準條例」比較新舊法適用之問題。
    是關於本件刑法第339 條之法定刑為罰金刑提高標準部分，
    自應適用裁判時之法律即刑法施行法第1 條之1 之規定（最
    高法院96年度台上字第5331、5438號判決意旨參照）。
  (二)按錄音、錄影或電磁紀錄，藉機器或電腦之處理所顯示之聲
    音、影像或符號，足以為表示其用意之證明者，依刑法第22
    0 條第2 項規定，以文書論。查目前交易市場所流通之電視
    或網路購物刷卡消費，雖未經持卡人為現實之刷卡行為，然
    特約商店人員將持卡人所提供之信用卡卡號、有效月年及信
    用卡背面條碼處之3 碼授權碼告知信用卡發卡銀行人員輸入
    信用卡資料電腦系統（本案則係由收單銀行逕與發卡銀行之
    電腦系統連線），經查核無誤存檔為電磁紀錄，已足表示信
    用卡持卡人授權刷卡消費之用意證明，自應屬準文書。是核
    被告天○○、丁○○指示被告壬○○、辛○○、亥○○等員
    工，佯以「有效付款、無效退費」、「該公司有代言活動，
    可領取代言費」、「該公司有出書活動，可參與寫序」等名
    目，惟需提供信用卡卡號、有效月年、卡片背面條碼處末3
    碼之授權碼供「暫押」取得資格而施用詐術，使附表甲之一
    至四十之被害人寅○○等人認不會請款或有效方會請款致陷
    於錯誤，乃告知上開信用卡查核資料，被告天○○等5 人乃
    逾越授權告知不知情之收單銀行即中國信託銀行人員輸入電
    腦系統、或自行輸入收單銀行所提供之電子刷卡機與電腦系
    統連線，經電腦處理查核持卡人身分無誤並表示持卡人授權
    刷卡消費，經存檔為電磁紀錄而偽造準私文書，被告等人復
    委由不知情之會計人員「Ｋ○○」郵寄以中國信託銀行信用
    卡設定分期付款消費之分期訂購單而逾越授權行使偽造分期
    訂購單（消費者簽名於上亦同受上開詐術欺罔而無授權刷卡
    之意），或操作電子刷卡機之「結帳」按鍵據以請款而行使
    上開偽造準私文書，並詐取收單銀行墊付之消費款項，是核
    被告天○○、丁○○、壬○○、辛○○、亥○○（下稱被告
    天○○等5 人）所為，均係犯刑法第216 條、210 條行使偽
    造私文書（郵寄分期訂購單據以請款部分）、第216 條、22
    0 條第2 項、第210 條行使偽造準私文書罪（以操作「結帳
    」按鍵據以請款部分）及第339 條第1 項之詐欺取財罪及同
    條第3 項、第1 項之詐欺取財未遂罪（其等逐次犯行所對應
    之論罪如各該附表所示）。被告天○○等5 人所為偽造私文
    書（含準私文書）之低度行為，為行使之高度行為所吸收，
    不另論罪。被告天○○等5 人，就上開犯行間，有犯意聯絡
    及行為分擔，均為共同正犯。被告天○○等5 人關於95年7
    月1 日刑法修正施行前所犯部分（即附表甲之一編號至
    、附表甲之二編號至、附表甲之三編號至、附表甲
    之四、附表甲之五編號至、附表甲之六編號至、附
    表甲之七編號、附表甲之八編號部分）所犯行使偽造私
    文書（含準私文書）及詐欺取財犯行，各時間緊接，方法相
    同，顯係基於概括犯意反覆為之，各應依修正前刑法第56條
    論以連續犯，並加重其刑。又上開95年7 月1 日刑法修正施
    行前所犯之行使偽造私文書罪與詐欺取財罪間，有方法、目
    的之牽連關係，應依修正前刑法第55條牽連犯規定，從一重
    論以行使偽造私文書罪處斷。復按刑法上一行為而觸犯數罪
    名之想像競合犯存在之目的，在於避免對於同一不法要素予
    以過度評價，其所謂「同一行為」係指所實行者為完全或局
    部同一之行為而言。因此刑法修正刪除牽連犯之規定後，於
    修正前原認屬於方法目的或原因結果之不同犯罪，其間果有
    實行之行為完全或局部同一之情形，應得依想像競合犯論擬
    （最高法院97年度台上字第3494號判決意旨參照）。是被告
    天○○等5 人關於95年7 月1 日以後所犯之行使偽造私文書
    （含準私文書）及詐欺取財罪（含既、未遂）間，顯具有行
    為局部同一之情形，亦應依刑法第55條想像競合犯，從一重
    論以行使偽造私文書（準私文書）罪處斷。被告天○○等5
    人各所犯如附表甲之一至五「論罪欄」所示之罪，犯意各別
    ，行為互殊，應予分論併罰。爰審酌被告天○○曾於95年間
    ，因常業詐欺案件（以內容不實之電視廣告銷售不具減肥效
    用之「酵母粉膠囊」），經本院判處有期徒刑1 年6 月、緩
    刑4 年確定；另於97年間，再因常業詐欺案件（以內容不實
    之廣告銷售不具增高效用之產品），經臺灣高等法院臺中分
    院97年度上訴字第245 號判處有期徒刑1 年，減為有期徒刑
    6 月（尚未確定）；被告亥○○則於95年間因常業詐欺案件
    ，經臺灣高等法院臺中分院93年度上訴字第1993號判處有期
    徒刑1 年1 月、緩刑3 年；被告丁○○、壬○○、辛○○則
    無前科素行（有卷附刑案資料查註記錄表、臺灣高等法院被
    告前案記錄表可參），被告天○○貪圖私利，一再以不實之
    行銷手段訛詐廣大之消費者，復逾越授權盜刷被害人寅○○
    等人之信用卡，實甚可議；被告丁○○身為被告天○○以下
    之最高階主管，未遏止被告天○○之惡行，猶同流合污共犯
    本案，顯不足取；被告壬○○、辛○○、亥○○等人雖屬被
    告天○○之受僱員工，然不辨是非，任意以上開欺罔之手段
    向被害人銷售產品，亦值苛責，且本案對被害人寅○○等40
    人造成財產上之損害非輕，惟迄至本院審理終結前，被告天
    ○○等5 人均與全體被害人達成和解，並確實賠償損害金額
    （各對應之和解書詳附表甲之一至四十），尚見悔意，並考
    量被告天○○等5 人犯罪情節輕重（天○○情節最重、丁○○次之、其餘被告壬○○、辛○○、亥○○僅係受僱員工，
    情節較輕）及犯後態度等一切情狀，分別量處如附表乙之一
    至五「宣告刑欄」所示之刑，並定其等應執行之刑，並分別
    諭知易科罰金之折算標準。再中華民國96年罪犯減刑條例業
    經總統於96年7 月4 日公布，自同年7 月16日施行，被告天
    ○○等5 人本案所犯各罪，犯罪時間均在96年4 月24日以前
    ，經核尚無該條例第3 條所列不予減刑之情形，上開所宣告
    之刑，應各依中華民國96年罪犯減刑條例第2 條第3 款規定
    ，減其刑期2 分之1 如附表乙之一至五「宣告刑欄」所示。
    末查，被告丁○○、壬○○、辛○○前未曾因故意犯罪受有
    期徒刑以上刑之宣告，有臺灣高等法院被告前案紀錄表在卷
    可憑，其3 人因一時失慮，致罹刑章，事後坦承犯行，深知
    悔悟，且業與被害人成立和解已如上述，其等經此次偵審程
    式及科刑教訓，當知所警惕，信無再犯之虞，本院認對其等
    所宣告之刑，均以暫不執行為適當，爰併予宣告被告丁○○
    緩刑5 年、被告壬○○、辛○○均緩刑3 年，以啟自新。扣
    案之Ｏ○○分期訂購單及產品分期訂購單、宙○○刷卡訂購
    單、巳○○刷卡訂購單各1 紙、鍾惠慈刷卡訂購單2 紙（見
    警卷二第55、57頁、本院卷(六)第79、80、83、84頁），其上
    之Ｏ○○等人之署名雖屬真正，然遭被告天○○所經營之事
    業體所出具，且經被告天○○等5 人逾越授權行使以供請款
    詐取財物所用，顯係供犯罪所用之物，應依刑法第38條第1
    項第2 款規定，併予宣告沒收。其餘扣案之客戶訂購明細表
    1 箱、客戶訂購單2 箱、公司營運資料1 箱、刷卡日報表1
    箱、員工薪資獎金名冊2 箱、客戶退款單1 箱、7 樓員工與
    客戶登記相關資料1 箱、銀行請款單1 箱、公司業績明細表
    1 箱、公司各項營運資料1 箱、電腦（含主機及螢幕）3 台
    ，要難認與本案犯行有直接關聯性，爰不另為沒收之諭知，
    附此敘明。
貳、無罪部分：
一、公訴意旨及追加起訴意旨認：被告己○○係禾佳康公司之負
    責人，其與被告天○○等人基於意圖為自己不法所有之犯意
    聯絡，以「代言」、「暫押」等名目施用詐術，使附表甲之
    一至四十被害人寅○○等人、及被害人謝惠萍（僅列載於追
    加起訴部分），使其等陷於錯誤而提供信用卡、卡號，惟禾
    佳康公司仍據以請款詐取財物，因認被告己○○共同涉犯刑
    法第339 條第1 項之詐欺取財罪嫌等語。
二、按犯罪事實應依證據認定之，無證據不得認定犯罪事實；不
    能證明被告犯罪者，應諭知無罪之判決，刑事訴訟法第154
    條第2 項、第301 條第1 項分別定有明文。次按認定不利於
    被告之事實，須依積極證據，苟積極證據不足為不利於被告
    事實之認定時，即應為有利於被告事實之認定，更不必有何
    有利之證據；認定犯罪事實所憑之證據，雖不以直接證據為
    限，間接證據亦包括在內，然而無論直接或間接證據，其為
    訴訟上之證明，須於通常一般之人均不致有所懷疑，而得確
    信其為真實之程度者，始得據為有罪之認定，倘其證明尚未
    達到此一程度，而有合理性之懷疑存在時，即無從遽為有罪
    之確信（最高法院30年上字第816 號、76年台上字第4986號
    判例意旨可資參照）。再刑事訴訟法第161 條已於91年2 月
    8 日修正公布，其第1 項規定：檢察官就被告犯罪事實，應
    負舉證責任，並指出證明之方法。因此，檢察官對於起訴之
    犯罪事實，應負提出證據及說服之實質舉證責任。倘其所提
    出之證據，不足為被告有罪之積極證明，或其指出證明之方
    法，無從說服法院以形成被告有罪之心證，基於無罪推定之
    原則，自應為被告無罪判決之諭知，最高法院92年度台上字
    第128 號判例亦揭櫫甚詳。
三、公訴人認被告己○○共同涉犯詐欺取財罪嫌，無非係以被告
    己○○係禾佳康公司之登記負責人，且依通訊監察譯文所示
    ，被告己○○於為警搜索後仍與被告丁○○積極密切討論如
    何應對等為其主要論據。訊據被告己○○堅決否認上開犯行
    ，辯稱：伊僅出名擔任禾佳康公司之登記負責人即「人頭」
    ，且未收取任何代價，對於禾佳康公司銷售人員如何對顧客
    從事銷售業務伊均不知情。伊實係崇德台糖公司之總務人員
    ，僅負責崇德台糖公司之辦公設備、水電系統之修繕等雜務
    ，亦未參與該公司之銷售業務等語。
四、經查，禾佳康公司雖於95年7 月17日，向主管機關申請將原
    登記之負責人「Ｅ○○」變更為被告己○○，然被告天○○
    自94年8 月間起即為禾佳康公司之實際負責人，而此後關於
    公司產品銷售、員工配置、職稱及辦公處所樓層之分配等事
    項，固有崇德台糖公司、生利達公司或禾佳康公司之別，然
    無非係以相異之公司名稱混淆視聽，實則均為被告天○○一
    人經營之同一事業主體乙節，業經本院認定如上（詳見有罪
    部分之(三)），且證人Ｇ○○於偵查中證稱：己○○僅為人頭
    ，實際上係做打雜之工作等語（見偵字第9364卷(二)第58頁）
    ，而證人即共同被告天○○於本院審理中證稱：被告己○○
    僅為禾佳康公司之名義負責人，實則係崇德台糖公司之總務
    人員，平時負責水電維修、寄信、跑腿購買便當等雜務，且
    從未涉入或過問公司產品之行銷或其他經營事項之業務等語
    （見本院卷(七)第71頁正、反面），又證人即共同被告丁○○
    於本院審理中亦證稱：被告己○○為崇德台糖公司之總務人
    員，負責燈具等設備維修之工作，且禾佳康公司未設總務人
    員，故己○○亦會至禾佳康公司幫忙粗重工作或修繕，然與
    禾佳康公司之銷售部門無關等語明確（見本院卷(二)第134 、
    137 、138-139 頁），堪認被告己○○在天○○所經營之事
    業主體內確僅擔任總務一職，平日所負責者均為硬體設備維
    修等與職稱相符之雜項事務，對於經營事項顯無授意或決策
    之權限，更未實際從事產品之銷售，是其對於被告天○○、
    丁○○及被告壬○○等銷售人員共同以上開施用詐術之方式
    行銷，藉以詐欺財物之經營手段，自難謂有何犯意聯絡或行
    為分擔。
五、至公訴意旨固認依卷附通訊監察譯文內容所示，被告己○○
    於為警搜索後仍與被告丁○○積極密切討論如何應對，而認
    被告己○○與被告天○○、丁○○間必有犯意聯絡云云，然
    細繹卷附通訊監察譯文所載，被告天○○與丁○○於通話中
    ，雖就如何處理被告己○○於崇德台糖之打卡資料及如何應
    對檢警詢問己○○之身分等事項多所討論，被告天○○甚且
    要求被告丁○○將己○○在崇德台糖之打卡資料全數銷燬，
    並指示丁○○向員警供稱因己○○曾幫忙崇德台糖公司處理
    部分事務，故崇德台糖公司亦對己○○支薪等情（見96監報
    字第493 號卷8-9 頁），然此無非因被告天○○、丁○○2
    人於本案查獲之初，為免被告己○○在崇德台糖公司之任職
    情況，使檢警懷疑禾佳康公司之實際負責人另有其人所為之
    勾串，要與被告己○○無關。另被告丁○○與其配偶於通話
    中，固曾提及己○○亦將前往與天○○等人開會討論本案偵
    訊之事（見同上監報字卷第10-11 頁），然被告己○○既為
    禾佳康公司之名義負責人，則關於其受何人指示擔任人頭、
    禾佳康公司之實際負責人究竟為何等必為檢警所關注之重要
    事項，則被告天○○於案發後，對被告己○○面對檢警訊（
    詢）問時之供詞有所指示，且為期與被告丁○○等相關涉案
    人士之說詞一致而有相約謀串之舉，至符常理，要與被告己○○對本案詐欺取財等犯行有無犯意聯絡，顯無關連。再依
    其餘被告己○○與丁○○之通訊監察譯文觀之，其內容或為
    被告己○○詢問丁○○所交託匯款或存提款項事務之細節（
    見同上監報字卷第11、12頁）、抑或被告丁○○於案發後向
    被告己○○詢問經理如何向員警說明關於特助之職務、及請
    被告己○○幫被告天○○購買便當等情（見同上監報字卷第
    28 頁 ），並無一語提及被告己○○如何涉入禾佳康公司、
    崇德台糖公司之經營項目，自難遽為不利被告己○○之認定
    。
六、綜上所述，公訴人所指之證據方法，尚不足使本院對被告己○○形成有罪之確切心證，本院復查無其他積極證據足資證
    明被告有檢察官所指之上開詐欺取財等犯行，其犯罪自屬不
    能證明，揆諸前揭說明，自應諭知被告己○○無罪之判決，
    以免冤抑。
丙、公訴不受理部分：
一、公訴意旨略以：被告Ｌ○○為禾佳康公司員工，擔任產品之
    銷售工作，其與被告天○○等人基於意圖為自己不法所有之
    犯意聯絡，以「代言」、「暫押」等名目施用詐術，使被害
    人陷於錯誤而提供信用卡、卡號，惟禾佳康公司仍據以請款
    詐取財物，因認被告Ｌ○○共同涉犯刑法第339 條第1 項之
    詐欺取財罪嫌等語。
二、按被告死亡者，應諭知不受理之判決，刑事訴訟法第303 條
    第5 款定有明文。經查，本件被告Ｌ○○業於98年7 月6日
    死亡，此有法務部戶役政連結作業系統附卷可稽（見本院卷
    (六)第36頁）。依上開說明，爰由本院逕予諭知不受理之判決
    。
據上論斷，應依刑事訴訟法第299 條第1 項前段、第301 條第1
項、第303 條第5 款，刑法第2 條第1 項前段、第28條、第216
條、第210 條、第220 條第2 項、第339 條第3 項、第1 項、第
56條（修正前）、第55條（修正前及現行法）、第25條、第51條
第5 款（修正前）、第41條第1 項前段（修正前）、第41條第1
項、第8 項、第74條第1 項第1 款、第38條第1 項第2 款、廢止
前罰金罰鍰提高標準條例第2 條，刑法施行法第1 條之1 ，中華
民國九十六年罪犯減刑條例第2 條第1 項第3 款、第7 條、第9
條、第10條第1 項，判決如主文。
本案經檢察官Ｂ○○到庭執行職務
中    華    民    國    99    年    6     月    30    日
                  刑事第十二庭  審判長法  官   楊文廣
                                      法  官   周玉蘭
                                      法  官   劉敏芳
以上正本證明與原本無異。
如不服本判決應於收受判決後10日內向本院提出上訴書狀，並應
敘述具體理由；其未敘述上訴理由者，應於上訴期間屆滿後20日
內向本院補提理由書（均須按他造當事人之人數附繕本）「切勿
逕送上級法院」。
告訴人或被害人對於判決如有不服具備理由請求檢察官上訴者，
其上訴期間之計算係以檢察官收受判決正本之日期為準。
                                      書記官   陳錫威
中    華    民    國    99    年    6     月    30    日
附錄論罪科刑法條
中華民國刑法第216條
（行使偽造變造或登載不實之文書罪）
行使第 210 條至第 215 條之文書者，依偽造、變造文書或登載
不實事項或使登載不實事項之規定處斷。
中華民國刑法第210條
（偽造變造私文書罪）
偽造、變造私文書，足以生損害於公眾或他人者，處 5 年以下
有期徒刑。
中華民國刑法第220條
（準文書）
在紙上或物品上之文字、符號、圖畫、照像，依習慣或特約，足
以為表示其用意之證明者，關於本章及本章以外各罪，以文書論
。
錄音、錄影或電磁紀錄，藉機器或電腦之處理所顯示之聲音、影
像或符號，足以為表示其用意之證明者，亦同。
中華民國刑法第339條
（普通詐欺罪）
意圖為自己或第三人不法之所有，以詐術使人將本人或第三人之
物交付者，處 5 年以下有期徒刑、拘役或科或併科 1 千元以下
罰金。
以前項方法得財產上不法之利益或使第三人得之者，亦同。
前二項之未遂犯罰之。

司法院資訊處製作；財團法人民間司法改革基金會備份。
